【裁判字號】    94,上訴,2445
【裁判日期】    950118
【裁判案由】    毒品危害防制條例
【裁判全文】
臺灣高等法院臺中分院刑事判決        94年度上訴字第2445號
上  訴  人  臺灣南投地方法院檢察署檢察官
上  訴  人
即  被  告  甲○○
                    （另案臺灣臺中監獄南投分監執行中）
選任辯護人  劉思顯律師
上列上訴人因被告違反毒品危害防制條例案件，不服臺灣南投地
方法院94年度訴字第500號，中華民國94年10月27日第一審判決
（起訴案號：臺灣南投地方法院檢察署93年度偵續字第2號），
提起上訴，本院判決如下：
    主  文
上訴駁回。
    事  實
一、甲○○基於持有第一級毒品海洛因（以下簡稱為海洛因）之
    犯意，於民國九十三年二月十日二十一時二十分許前某不詳
    時間，以不詳之方法取得如附表編號一所示之海洛因之後，
    即非法持有該批海洛因；嗣於九十三年二月十日二十一時二
    十分許，經員警持臺灣南投地方法院核發之搜索票，在甲○
    ○位於南投縣埔里鎮○○街一九○號住處搜索，當場查獲並
    扣得甲○○所有如附表編號一所示之海洛因及其所有供持有
    毒品所使用如附表編號二所示之物（其中二十三包在甲○○
    房間內查獲，三包在電腦房內查獲）。
二、案經南投縣政府警察局埔里分局報請臺灣南投地方法院檢察
    署檢察官偵查起訴。
    理  由
一、訊據上訴人即被告甲○○固不否認持有上開海洛因經警查獲
    之事實，惟稱此批海洛因係為供本身吸食，是應為確定判決
    效力所及云云，經查：
  (一)扣案之海洛因係被告所持有一節，業據被告供承在卷，另參
    酌查獲之地點為被告之住處，且係在房間內放置物品之抽屜
    內查獲，即係在甚為隱密之處查獲，更足證該物確係被告所
    持有者。再者扣案如附表編號一所示之物，經法務部調查局
    鑑定之結果，確均含有海洛因成分合計淨重九點二五公克，
    純度百分之十二點三九，純質淨重一點一五公克，此有法務
    部調查局九十三年四月六日調科壹字000000000號
    鑑定通知書一紙附卷可憑，是被告持有海洛因之事實，堪以
    認定。
  (二)被告雖以前詞為辯，證人何怡靜亦證稱：搜索當天被告有施
    用海洛因云云，另辯護人以：被告持有該海洛因之低度行為
    ，應為施用之高度行為所吸收，不另論罪，且應在臺灣南投
    地方法院九十三年度訴字第五三四號確定判決之既判力範圍
    內，故本件應為免訴判決等情為被告辯護。惟查：
  被告為警查獲後，經警採集其尿液送驗之結果，發現其尿液
    中僅有甲基安非他命陽性反應，並未檢出嗎啡陽性反應，此
    有南投縣政府衛生局九十三年二月十七日投衛局檢字第○九
    三○○○二五四八號尿液檢驗單一紙在卷可稽，足證被告於
    查獲當天或採尿時或往前回溯九十六小時內，僅有施用第二
    級毒品甲基安非他命，並未施用海洛因甚明。是被告上開辯
    詞及證人何怡靜之證詞，顯不足以採信。
  依臺灣南投地方法院九十三年度訴字第五三四號確定判決所
    認定之事實，該案係被告甲○○基於施用海洛因之概括犯意
    ，自九十三年二月間某日起至同年七月三十一日止，連續施
    用海洛因多次，嗣於同年八月三日為警查獲。故該判決並未
    認定被告確於九十三年二月十日當日有施用海洛因之行為。
  是以，被告持有上開海洛因，並非供其施用海洛因之目的而
    持有，犯意不同，顯難為其施用海洛因之行為所吸收，而係
    另行起意犯之。
  被告固另辯稱毒品危害防制條例第十一條第四項規定及行政
    院九十三年一月七日臺法字第○九三○○八○五一號令發布
    「轉讓持有毒品加重其刑之數量標準」，其中第二條規定：
    「轉讓、持有毒品達一定數量者，加重其刑至二分之一，其
    標準如下：一、第一級毒品：淨重五公克以上」，然被告持
    有海洛因之純度為百分之十二點三九，純質淨重僅為一點一
    五公克，並未逾上該五公克之標準，是不應依毒品危害防制
    條例第十一條第四項加重云云，然查被告所持有之毒品海洛
    因固摻入其餘雜質，純度僅為百分之十二點三九，然因海洛
    因粉末與其餘雜質已混雜合一，致全部均具有毒品之危害性
    ，自不應僅以其中純質計量是否符合加重標準，是被告此部
    分辯解並無可採。
  (三)綜言之，被告之辯解顯係事後卸責之詞，不足以採信，是本
    案事證明確，被告犯行至堪認定，應依法論科。
二、所犯罪名及刑之酌科：
  (一)核被告所為，係犯毒品危害防制條例第十一條第一項之持有
    第一級毒品罪。又同條例第十一條第四項規定：「持有毒品
    達一定數量者，加重其刑至二分之一，其標準由行政院定之
    。」，且行政院業於九十三年一月七日以臺法字第○九三○
    ○八○五一號令發布「轉讓持有毒品加重其刑之數量標準」
    ，其中第二條規定：「轉讓、持有毒品達一定數量者，加重
    其刑至二分之一，其標準如下：一、第一級毒品：淨重五公
    克以上」，查被告所持有海洛因之數量為淨重九點二五公克
    ，故應依同條例第十一條第四項規定加重其刑。
  (二)至於公訴人認被告係犯毒品危害防制條例第五條第一項意圖
    販賣而持有第一級毒品罪，惟按所謂意圖販賣而持有第一級
    毒品罪，係指行為人原非基於意圖營利之意思而販入第一級
    毒品，例如原擬購入供自己或親友施用而持有毒品；或其非
    法持有第一級毒品行為，係因他人無償轉讓等事由而持有，
    其後於繼續持有第一級毒品中，更易其原先持有之目的，改
    以販賣之意思而持有，且尚未販出毒品者而言。又所謂意圖
    ，乃犯罪構成之主觀的違法要素，亦屬犯罪之成立要件，而
    行為人是否具有販賣之意圖，必須有相當之客觀事實，足以
    表明其主觀上意念之遂行性及確實性，始足當之（參考最高
    法院八十八年度臺上字第七○八九號、八十九年度臺上字第
    一五一二號判決意旨）。故行為人是否具有販賣之意圖，自
    應憑積極證據認定之，若無積極證據或其證據不足以證明，
    自不能僅以推測或擬制之方法，作為裁判基礎。準此而言，
    被告有無公訴及上訴意旨所訴追為意圖販賣而持有第一級毒
    品罪，則應進一步審究。茲查：
  被告因涉嫌販賣第一級毒品犯行，經警移送檢察署偵辦，然
    曾經臺灣南投地方法院檢察署以九十三年度偵字第六六四號
    為不起訴處分，經臺灣高等法院臺中分院檢察署檢察長命令
    發回續行偵查（詳九十三年度偵字第六六四號卷第一八九頁
    及九十三年度偵續字第二號卷），而臺灣南投地方法院檢察
    署九十三年度偵續字第二號起訴書已認定被告販賣第一級毒
    品之罪嫌不足，有起訴書在卷可稽，又意圖販賣而持有第一
    級毒品罪，行為人主觀上需有販賣營利之意圖，惟稽之本案
    相關卷證，並未見任何足以認定被告如何有營利之意圖、如
    何販入、計劃如何出售牟利之積極證據，且未有任何欲向被
    告購買海洛因之人可供查證。雖證人Ａ1在偵查中證稱：「
    我在92年6、7、8月的時候，有跟一位綽號叫『阿玉』的人
    一起去跟甲○○買第一級毒品海洛因1包，1包買2千元。『
    阿玉』叫什麼名字，住那裡都不知道。我最後一次跟他買是
    在93年2月2日去作筆錄前1、2個月，春節過後沒幾天，前後
    跟他買5次。最後一次是不是93年1月31日，我也不敢說，連
    我自己都忘記了。我會去做筆錄，是因為警察找我去的，警
    察問我知不知道有人在賣毒品。跟我一起去竊盜的共犯（按
    ：指案外人林財福），是他帶我去跟甲○○買的，他現在好
    像在關。」云云（見檢察署九十四年度偵續字第二號卷第二
    一至二三頁），惟證人林財福在偵查中結證稱：「我知道證
    人Ａ1有在施用毒品，在93年過年前幾天，看到他在家裡施
    用，但是他沒有說毒品從何而來，我也沒有問他，我不認識
    甲○○這個人」等語（見偵續卷第三二、三三頁）。由上可
    知，證人Ａ1就其向被告購買毒品之時間、次數，前後所述
    不一，且證人林財福證稱：「不知證人Ａ1施用之毒品從何
    而來」，Ａ1之證詞與林財福之證詞亦不相符，是證人Ａ1上
    開之證言具有瑕疵，尚難以採信，應無法據以認定被告有販
    賣或意圖販賣而持有海洛因之行為。
  查扣之磅秤一臺、空夾鍊袋三袋、行動電話七支（含ＳＩＭ
    卡七張）等物品，其可能合理之用途有多端，並非必定係供
    販賣海洛因之用；且查扣之新臺幣八萬二千二百元，亦無證
    據足以證明係供被告販入或出售海洛因所用或所得，自無從
    僅憑上開扣案物，即令被告負意圖販賣而持有海洛因之罪責
    。
  持有海洛因，可能有各種不同之原因，並非必供販賣一途，
    有可能係其他持有原因，諸如：為轉讓他人或代他人購買等
    不一而足，是徒憑被告為警查獲持有如附表編號一所示海洛
    因之客觀事實，尚不足遽認被告意圖販賣而持有海洛因。是
    以，不能以被告對於扣案海洛因之來源交代不清，或無法解
    釋何以持有海洛因，或認為被告有關持有海洛因之說詞難以
    採信，僅以其持有之海洛因之數量較多，即臆測或推論被告
    持有海洛因是為了要販賣，而遽認有意圖販賣而持有海洛因
    之罪責。
  又上訴意旨認被告持有之毒品分別有零點二、零點三、零點
    五公克，亦符合一般海洛因交易之一包新臺幣五百、一千、
    二千元價格，又將海洛因予以分裝，必將造成吸用分量之減
    少，一般吸用者，不可能將毒品分裝至二十三包之多，且被
    告遭查獲時，其尿液經檢驗亦呈陰性反應，可見本案扣案毒
    品並非為供吸食使用云云，然本院本即認被告所述其為供施
    用而持有本案毒品之說詞不足採，惟亦不能因扣案毒品已經
    分裝完畢，或被告並非為本身吸用目的，即謂必係為供販賣
    。
  本案扣案電話機具固達七具，然其中0000000000
    電話係案外人吳振基所有，0000000000電話係案
    外人廖晉祥所有，而0000000000電話則係案外人
    陳國清所有，0000000000電話則係案外人黃百祥
    所有（詳偵卷第八十五、一六二、一七二、一七三頁），況
    實難以扣案七具電話或均係被告使用，即推認被告係基於販
    賣意圖而持有本案毒品。
  綜上所述，本件並無積極證據足資證明被告有意圖販賣而持
    有海洛因之犯行。
  (三)另按毒品危害防制條例第五條第一項之意圖販賣而持有第一
    級毒品罪，與同條例第十一條第一項之持有第一級毒品罪，
    以持有第一級毒品為其基本犯罪事實，僅前者之罪係以有販
    賣之意圖而持有為其加重處罰之條件。故起訴之基本事實如
    為持有第一級毒品之犯行，法院認定之事實又未軼出上開範
    圍，自應就其持有第一級毒品之犯行予以審理（參見最高法
    院八十九年度臺上字第二二三五號判決意旨）。本件公訴人
    認被告所為，係犯毒品危害防制條例第五條第一項之意圖販
    賣而持有第一級毒品罪，尚有未洽，惟其起訴之犯罪事實，
    與本院認定之基本社會事實相同，自應就被告持有第一級毒
    品之犯行予以審理，並依法變更起訴法條。
三、原審以被告犯罪事證明確，並審酌其犯罪之動機、手段、犯
    後態度等一切情狀，判處被告有期徒刑一年六月，及就扣案
    第一級毒品依據毒品危害防制條例第十八條第一項前段規定
    宣告沒收銷燬之，暨就扣案如附表編號二所示之物，認係被
    告所有且供其持有第一級毒品犯罪所用之物，而依據刑法第
    三十八條第一項第二款之規定宣告沒收，認事用法核無違誤
    ，量刑亦稱妥適，被告上訴意旨稱本案應諭知免訴云云並無
    可採，應予駁回。
據上論結，應依刑事訴訟法第三百六十八條，判決如主文。
本案經檢察官乙○○到庭執行職務。
中    華    民    國    95    年    1     月    18    日
                刑事第五庭  審判長法  官  袁  從  楨
                                  法  官  郭  同  奇
                                  法  官  姚  勳  昌
上列正本證明與原本無異。
如不服本判決應於收受送達後十日內向本院提出上訴書狀，其未
敘述上訴之理由者並得於提起上訴後十日內向本院補提理由書（
均須按他造當事人之人數附繕本）。
                                  書記官  洪  麗  華
中    華    民    國    95    年    1     月    18    日
附錄本案論罪科刑法條：
毒品危害防制條例第十一條第一項
持有第一級毒品者，處3年以下有期徒刑、拘役或新臺幣5萬元以
下罰金。
附表：
編號  名稱及數量（或重量）
一、  海洛因合計淨重玖點貳伍公克（原為貳拾陸小包，純度百
      分之拾貳點參玖，純質淨重壹點壹伍公克）。
二、  空包裝袋（用以包裝編號一、之海洛因）貳拾陸個。
                                                      Ｆ


司法院資訊處製作；財團法人民間司法改革基金會備份。
